臺灣高等法院刑事裁定
110年度毒抗字第1116號
抗  告  人  
即  被  告  吳志能

                    籍設新北市○○區○○路0號(新北○○○○○○○○)


上列抗告人因違反毒品危害防制條例案件，不服臺灣新北地方法
院110年度毒聲字第1520號，中華民國110年6月28日所為施以強
制戒治裁定（聲請案號：臺灣新北地方檢察署110年度聲戒字第1
58號），提起抗告，本院裁定如下：
    主  文
抗告駁回。
    理  由
一、觀察、勒戒後，檢察官或少年法院（地方法院少年法庭）依
    據勒戒處所之陳報，認受觀察、勒戒人有繼續施用毒品傾向
    者，檢察官應聲請法院裁定或由少年法院（地方法院少年法
    庭）裁定令入戒治處所強制戒治，其期間為6個月以上，至
    無繼續強制戒治之必要為止，但最長不得逾1年，毒品危害
    防制條例第20條第2項定有明文。
二、原裁定意旨略以：被告甲○○因施用第一級毒品海洛因及第二
    級毒品甲基安非他命案件，經臺灣新北地方法院（下稱原審
    法院）以110年度毒聲字第829號裁定令入勒戒處所觀察、勒
    戒後，經法務部○○○○○○○○○○○○○○○○）附設勒戒處所評分結果
    ，認被告仍有繼續施用毒品傾向，有原審法院110年度毒聲
    字第829號刑事裁定、臺北看守所民國110年6月16日北所衛
    字第11013003640號函檢附「有無繼續施用毒品傾向證明書
    」及「有無繼續施用毒品傾向評估標準紀錄表」在卷可稽，
    檢察官聲請裁定被告令入戒治處所強制戒治，應予准許等語
    。
三、抗告意旨略以：抗告人即被告甲○○（下稱抗告人）係於108
    年11月13日因案入監服刑，於110年2月18日移監至法務部○○
    ○○○○○服刑，於110年5月13日受裁定送觀察、勒戒後，轉至
    臺北看守所執行觀察、勒戒，則抗告人在執行觀察、勒戒前
    ，已入監服刑1年6月，與社會隔絕，已戒除一切生理上藥癮
    依賴，且在勒戒所中並無戒斷症狀，不能單以抗告人前科紀
    錄來評估是否有繼續施用毒品傾向，檢察官應向醫療機構等
    相關單位洽詢給予抗告人之處分是否洽當，而不是單單讓抗
    告人觀察勒戒、強制戒治來草草結案。況且，抗告人尚有刑
    期2年6月，依法是可以不用戒治，請終止抗告人之戒治，解
    還宜蘭執行有期徒刑云云。
四、有無繼續施用毒品傾向之評估標準，乃以受勒戒人勒戒後之
    結果，併參酌勒戒前之各種情況，作為評估之依據。而有無
    繼續施用毒品傾向之評估標準，法務部已於110年3月26日以
    法矯字第11006001760號函修正頒布「有無繼續施用毒品傾
    向評估標準紀錄表」、「有無繼續施用毒品傾向評估標準評
    分說明手冊」，上開評分說明手冊載明判定之原則：「受觀
    察勒戒人入所後，經過2週時間的觀察、勒戒，由處所及醫
    療人員依據其各項紀錄、資料及觀察勒戒期間之行為表現，
    加以評分。在勒戒人入所4至6週後，可再做一次評估以做必
    要之評分修正。每一大項皆有靜態因子與動態因子。先以靜
    態因子分數評分，靜態因子分數總分在60分（含）以上為『
    有繼續施用毒品傾向』；60分以下，與動態因子分數相加，
    如果總分在60分（含）以上，為『有繼續施用毒品傾向』」，
    又評估標準紀錄表及說明手冊中「前科紀錄與行為表現」之
    第1題及第3題之計分方式修正如下(餘無修正)：㈠第1項「毒
    品犯罪相關司法紀錄」：計分方式修正為每筆(次)5分，總
    分上限為10分；㈡第3項「其他犯罪相關紀錄」：計分方式修
    正為每筆(次)2分，總分上限為10分。是被告有無「繼續施
    用毒品傾向」，係依具體個案之臨床實務及相關事證等情綜
    合判定，有其相當之專業依據及標準，且涉及專門醫學，另
    衡酌強制戒治的目的，是為協助施用毒品者戒斷毒品的心癮
    及身癮，所為的一種保安處分類型，該評估標準是適用於每
    一位受觀察、勒戒處分之人，具一致性、普遍性、客觀性，
    並加以綜合判斷的結果，倘其評估由形式上觀察，無擅斷或
    濫權等明顯不當的情事，法院自應予以尊重。
五、經查，抗告人前於108年7月18日晚間某時許，在新北市○○區
    ○○○路000號3樓居所內，將第一級毒品海洛因及第二級毒品
    甲基安非他命一同置於玻璃球內點火燒烤吸食煙霧方式，同
    時施用第一級毒品海洛因、第二級毒品甲基安非他命1次，
    經原審法院以110年度毒聲字第829號裁定抗告人令入勒戒處
    所觀察、勒戒，有上開案號刑事裁定在卷為憑（見臺灣新北
    地方檢察署110年度毒偵字第1367號影卷【下稱毒偵1367影
    卷】第21至23頁），並有本院被告前案紀錄表附卷可稽（見
    本院卷第19至69頁）。又被告執行觀察、勒戒後，經臺北看
    守所附設勒戒處所醫療人員評分結果，認㈠前科紀錄與行為
    表現部分合計為30分（靜態因子分數：1.毒品犯罪相關司法
    紀錄為「11筆」，每筆5分，上限10分，計10分；2.首次毒
    品犯罪年齡為「20歲以下」計10分；3.其他犯罪相關紀錄為
    「有，6筆」，每筆2分，上限10分，計10分；4.入所時尿液
    毒品檢驗為「無藥物反應」計0分，合計為30分；動態因子
    分數：5.所內行為表現：0分）、㈡臨床評估部分合計為36分
    （靜態因子分數：1.物質使用行為：1-1多重毒品濫用為「
    有，種類為海洛因、安非他命」計10分；1-2合法物質濫用
    為「有，種類為菸」計2分；1-3使用方式為「有注射使用」
    計10分；1-4使用年數為「超過1年」計10分，合計為32分；
    動態因子分數：2.精神疾病共病【含反社會人格】為「無」
    計0分；3.臨床綜合評估【含病識感、動機、態度、就醫意
    願】為「中度」計4分，合計為4分）、㈢社會穩定度部分合
    計為5分（靜態因子分數：1.工作為「全職工作泥作」計0分
    ，2.家庭：2-1家人藥物濫用為「無」計0分；動態因子分數
    ：2-2入所後家人是否訪視為「有」計0分；2-3出所後是否
    與家人同住為「否」計5分，合計為5分）。以上㈠至㈢部分之
    總分合計為71分（靜態因子分數共計62分，動態因子分數共
    計9分），經綜合判斷為「有繼續施用毒品傾向」等情，有
    臺北看守所110年6月16日北所衛字第11013003640號函暨檢
    附該所附設勒戒處所觀察勒戒人甲○○「有無繼續施用毒品傾
    向證明書」及「有無繼續施用毒品傾向評估標準紀錄表」在
    卷可考（見毒偵1367影卷第39至43頁）。是本件抗告人於觀
    察、勒戒期間，臺北看守所所附設勒戒處所醫療人員，依其
    本職學識就抗告人之前科紀錄與行為表現、臨床評估、社會
    穩定度等因素所為之綜合判斷，具有科學驗證所得之結論，
    且由形式上觀察，並無擅斷或濫權等明顯不當之情事，法院
    宜予尊重其行政職權之行使及專業之判斷。
六、綜上所述，本件抗告人經原審裁定令入勒戒處所觀察、勒戒
    後，經評估認定有繼續施用毒品傾向，原審以檢察官聲請意
    旨並無不合，依毒品危害防制條例第20條第2項後段規定，
    裁定被告令入戒治處所強制戒治，其期間為6個月以上，至
    無繼續強制戒治之必要為止，但最長不得逾1年，經核其認
    事用法均無違誤。抗告意旨仍以前詞對原裁定而為指摘，尚
    不足以推翻原裁定之適法性，所提抗告，為無理由，應予駁
    回。
據上論斷，應依刑事訴訟法第412條，裁定如主文。
中　　華　　民　　國　　110 　年　　8 　　月　　6 　　日
                  刑事第三庭    審判長法　官  張惠立
                                      法　官  廖怡貞
                                      法　官  張江澤
以上正本證明與原本無異。
不得再抗告。
                                      書記官  林明慧
中　　華　　民　　國　　110 　年　　8 　　月　　10　　日